【裁判字號】    97,簡上,30
【裁判日期】    980310
【裁判案由】    侵權行為損害賠償
【裁判全文】
臺灣苗栗地方法院民事判決              97年度簡上字第30號
上  訴  人  丁○○
被上 訴 人  丙○○
訴訟代理人  甲○○
上列當事人間請求侵權行為損害賠償事件，上訴人對於民國97年
5 月8 日本院苗栗簡易庭96年度苗簡字第360 號第一審判決提起
上訴，本院於民國98年2 月25日言詞辯論終結，判決如下：
    主  文
上訴駁回。
第二審訴訟費用新臺幣壹仟伍佰元由上訴人負擔。
    事實及理由
一、按訴狀送達後，原告不得將原訴變更或追加他訴，但擴張或
    減縮應受判決事項之聲明者，不在此限，民事訴訟法第255
    條第1 項第3 款著有規定。本件被上訴人於起訴狀原請求上
    訴人應給付新臺幣（下同）12萬元，及自起訴狀繕本送達上
    訴人之翌日起至清償日止，按週年利率百分之5 計算之利息
    ，嗣於民國97年4 月24日原審開庭時當庭就請求金額之部分
    減縮為81,900元（見原審卷第132 頁），此係減縮應受判決
    事項之聲明，核與上揭規定相符，應予准許。又被上訴人為
    前開減縮後，其訴訟標的金額已在10萬元以下，本應適用小
    額訴訟程序，經原審仍適用簡易訴訟程序，且兩造對此均未
    抗辯並為本案言詞辯論，依民事訴訟法第427 條第4 項規定
    ，視為兩造已合意適用簡易程序，合先敘明。
二、次按當事人不得提出新攻擊或防禦方法，但如不許其提出顯
    失公平者，不在此限，民事訴訟法第447 條第1 項第6 款定
    有明文，上揭規定於簡易事件第二審程序準用之，此為民事
    訴訟法第436 條之1 第3 項所明定。本件上訴人雖於第二審
    程序始抗辯被上訴人曾以5 萬元將系爭鋼筋作價予上訴人，
    並聲請傳喚證人乙○○，然上訴人於原審並未委任律師，本
    身亦無法律背景，難期待其熟稔相關訴訟程序規定，且該待
    證事實直接攸關上訴人應否負侵權行為責任，可認如不許其
    提出將顯失公平，故應許上訴人於第二審程序提出此一防禦
    方法，併予敘明。
三、被上訴人起訴主張：上訴人為孟宏工程有限公司之負責人，
    於94年10月27日與被上訴人訂定工程契約，承作門牌號碼：
    苗栗縣頭份鎮○○路78巷12號房屋之興建工程，該工地內原
    堆置有被上訴人所有之鋼筋6.3 公噸，詎上訴人竟於94 年
    12月19日將上開鋼筋出售予訴外人民皓資源回收場，並將賣
    得價金侵占入己，而依台灣區鋼鐵工業同業公會提供之鋼筋
    價格資料所示，遭上訴人盜賣之鋼筋當時之最低價格為每公
    噸13,000元，是被上訴人所受損害應為81,900元，為此依侵
    權行為之法律關係，訴請上訴人賠償上開損害等語。
四、上訴人之抗辯：
  (一)上訴人於94年12月19日確有將前開工地一些已生銹及長短不
    一的廢鐵賣給民皓資源回收場，然此係因被上訴人指示，要
    求上訴人將該部分廢鐵出售後，再買新的鋼筋，且上訴人嗣
    後買了6.45公噸鋼筋，被上訴人尚未歸還差價。
  (二)兩造於94年10月27日簽訂工程契約時，契約總價原為820 萬
    ，因被上訴人表示要將系爭鋼筋以5 萬元售予上訴人，契約
    總價才會從820 萬元降為815 萬元，證人乙○○（磁磚業者
    ，上訴人下包）當時有在場，有聽聞上開經過。
五、本件原審對於被上訴人之請求，判決被上訴人勝訴，上訴人
    不服，提起上訴，並聲明：(一)原判決廢棄。(二)被上訴人在第
    一審之訴及假執行之聲請均駁回。被上訴人則聲明：上訴駁
    回。
六、被上訴人主張：兩造於94年10月27日訂定工程契約，約定上
    訴人承作門牌號碼：苗栗縣頭份鎮○○路78巷12號房屋之興
    建工程，該工地內原堆置有被上訴人所有之鋼筋，上訴人於
    94年12月19日將鋼筋出售予民皓資源回收場等情，業據其提
    出購買鋼筋時廠商所出具之無放射性污染證明書為證（見原
    審卷第79、80頁），且為上訴人所不爭執，堪信為真實。
七、本件應探究者為：(1)被上訴人是否曾指示上訴人將系爭鋼筋
    出售？(2)被上訴人是否以5 萬元將系爭鋼筋作價予上訴人？
    (3)如(1)、(2)均不成立，系爭鋼筋重量多少？價值若干？茲析
    述如下：
  (一)按當事人主張有利於己之事實者，就其事實有舉證之責任，
    民事訴訟法第277 條前段規定明確。上訴人雖辯稱：被上訴
    人曾指示其將置於工地之鋼筋出賣後，再買新的鋼筋等語，
    然為被上訴人所否認，而經原審命上訴人提出證明，上訴人
    則稱：被上訴人前揭指示僅是以口頭表示，並無書面可資證
    明等語（見原審卷第52、53頁），而未能提出相關證據以實
    其說，是依舉證責任分配之法則，上訴人上開所辯即無所據
    而難憑採，被上訴人並未指示上訴人將系爭鋼筋出售乙節，
    應堪認定。
  (二)上訴人復辯稱：兩造於94年10月27日簽訂工程契約時，被上
    訴人表示要將該批鋼筋以5 萬元售予上訴人，契約總價亦因
    此由820 萬降為815 萬元等語，證人乙○○到庭亦證稱：兩
    造原先談的契約總價為820 萬元，因被上訴人說有一些鋼鐵
    要給上訴人用，要扣5 萬元，上訴人亦贊成，所以後來是81
    5 萬元等語（見二審卷第133 頁）。然查：證人乙○○曾多
    次向上訴人承包工程，與上訴人有經濟上之利害關係，且待
    證事實距今已有3 年多，證人對若干細節性問題（被上訴人
    長相、簽約時相關人座位位置等）已不復記憶（見二審卷第
    13 4頁），惟對契約總價原為若干、鋼筋作價若干竟能清楚
    陳述，誠與常情有違。再者，上訴人於刑事程序中，先後於
    95年7 月24日、97年8 月10日，當庭向檢察事務官及檢察官
    供稱：「（有無偷運告訴人【即被上訴人】鋼鐵去民皓賣？
    ）有，因為他工地已經停了2 年多，我清了一些鐵去賣…我
    賣這些鐵時沒有經過告訴人同意」、「（為何沒有經過告訴
    人同意運去賣？）因為承攬工程時要清運工地才能施工，我
    以為是他不要的」、「（鋼筋賣得的錢，有無交給丙○○？
    ）沒有」等語（見原審卷第124 、126 頁），與證人乙○○
    之證言已有扞格。況自被上訴人於95年5 月間就系爭鋼筋遭
    盜賣一事向警對上訴人提出刑事告訴後，上訴人歷經警詢、
    檢察官偵訊、一、二審法院審理等程序，從未為上開抗辯，
    此經本院依職權調閱相關刑事卷宗查明無訛，上訴人對此一
    有利於己之事實竟遲至民事事件第二審程序始行提出，其真
    實性自顯有可疑。本院參酌上情，認證人乙○○上開證言應
    堪存疑而不可採，上訴人上開所辯，亦屬臨訟飾卸之詞，並
    無足取。
  (三)而就上訴人盜賣鋼筋之數量，上訴人於原審起初陳稱賣了1
    噸多，嗣又改稱有2.7 噸或2.8 噸左右（見原審卷第52、53
    頁），先後供述不一，又民皓資源回收場地磅傳票雖記載為
    2780公斤（見原審卷第72頁），惟證人即民皓資源回收場負
    責人鄧明賢到庭證稱：「已經沒有資料留存，也記不清楚，
    因為往來的車輛很多…」、「大約在95年至96年間，上訴人
    與他太太有到我公司要我補磅單給他，數量是上訴人自己說
    的，但是因為上訴人是從台中來的，年紀又大，我基於同情
    上訴人到我公司路途遙遠，且當時我一時間找不到公司的收
    貨人員，所以上訴人說多少，我就補開多少的磅單給他，至
    於實際數量，其實我不清楚，當時也無法確認」等語（見原
    審卷第67頁），另證人即民皓資源回收場司機彭文明則到庭
    證稱：「我們大約4 、5 噸以上才會出車，本件有出車去載
    」、「應該都會有4 、5 噸以上，不會比較少」等語（見原
    審卷第92頁），足證前開民皓資源回收場地磅傳票上所載之
    鋼筋數量2.78公噸，係事後經上訴人要求，依上訴人片面陳
    述所填載，並非真實之數據，雖目前已無當時之書面資料留
    存可供查考，但因有出動車輛前往載運，數量應該至少在4
    、5 公噸以上，而非2.78公噸。再參諸被上訴人所提出之無
    放射性污染證明書所載（見原審卷第79、80頁），其所購買
    之鋼筋數量合計為6.45公噸，而上訴人在出售系爭鋼筋之後
    ，另行為工地購買新鋼筋之數量則為6530公斤（即6.53公噸
    ），有出貨單可考（見原審卷第82頁），堪認被上訴人主張
    其遭上訴人擅自出售之鋼筋數量至少為6.3 公噸乙節，信屬
    可採。再經本院就上訴人出賣之SD280/D10 或類似規格之鋼
    筋於94年12月間之價格為何乙節，函詢台灣區鋼鐵工業同業
    公會之結果，得知該月之最低價格為每公噸13,000元（現金
    價，不包括營業稅及運費），有該公會97年4 月24日台區鋼
    服字第0365號函暨所附國內鋼品原料及鋼品價格表附卷可稽
    （見原審卷第165 、166 頁），且上開市場價格亦為兩造所
    不爭執，應堪憑採，從而被上訴人以上開價格為計算依據，
    主張其遭上訴人盜賣鋼筋所受損害為81,900元（13,000元×
    6.3 公噸＝81,900元），即屬有據。
八、從而，被上訴人依侵權行為之法律關係，請求上訴人應給付
    81,900元，及自起訴狀繕本送達上訴人之翌日即95年12月5
    日起至清償日止，按週年利率百分之5 計算之法定遲延利息
    ，為有理由，原審為被上訴人勝訴之判決，核無不合，上訴
    論旨，猶執前詞，指摘原判決不當，求予廢棄改判，洵非有
    據，應予駁回。
九、本件事證已臻明確，兩造其餘攻防方法及所提證據，業經審
    酌，核與本件判決結果無影響，爰不逐一論述，併此敘明。
十、據上論結，本件上訴為無理由，依民事訴訟法第436 條之1
    第3項 、第449 條第1 項、第78條，判決如主文。
中    華    民    國    98    年    3     月    10    日
                  民事庭審判長法  官  詹 駿 鴻
                              法  官  黃 怡 玲
                              法  官  張 文 毓
以上正本證明與原本無異。
本判決不得上訴。
                              書記官  張 宏 賓
中    華    民    國    98    年    3     月    10    日


司法院資訊處製作；財團法人民間司法改革基金會備份。
